【裁判字號】    99,交聲,425
【裁判日期】    990730
【裁判案由】    聲明異議
【裁判全文】
臺灣高雄地方法院交通事件裁定         99年度交聲字第425號
原處分機關  高雄市政府交通局
異  議  人
即受處分人  甲○○○
上列異議人即受處分人因違反道路交通管理處罰條例案件，對於
高雄市政府交通局於民國99年2 月23日所為之裁決處分（處分案
號：高市交裁字第裁32-C00000000號），聲明異議，本院裁定如
下：
    主  文
原處分撤銷。
甲○○○不罰。
    理  由
一、原處分意旨略以：本件異議人即受處分人甲○○○（下稱異
    議人）於民國97年8 月3 日中午12時58分許，騎乘車牌號碼
    CRF-092 號重型機車，行經臺北縣新店市○○街、吉安街口
    處時，有紅燈左轉之違規行為，經臺北縣政府警察局新店分
    局交通分隊警員予以製單舉發；嗣原處分機關即高雄市政府
    交通局以異議人「駕車行經有燈光號誌管制之交岔路口闖紅
    燈」之違規事實明確，乃依道路交通管理處罰條例第53條第
    1 項、第63條第1 項第3 款之規定，裁處異議人罰鍰新臺幣
    （下同）4,500 元，並記違規點數3 點等語。
二、本件聲明異議意旨略以：異議人並無車牌號碼CRF-092 號之
    重型機車，亦無於前揭時間、地點騎乘上開機車違規，且違
    規單上駕駛人「甲○○○」之名字，並非異議人所簽，爰依
    法聲明異議，請求撤銷原處分等語。
三、按汽車駕駛人，行經有燈光號誌管制之交岔路口闖紅燈者，
    處1,800 元以上5,400 元以下罰鍰；汽車駕駛人有上開情形
    者，記違規點數3 點，道路交通管理處罰條例第53條第1 項
    及第63條第1 項第3 款分別定有明文。又上開所指汽車，包
    括機器腳踏車即機車，道路交通管理處罰條例第3 條第8 款
    規定甚明。
四、經查：
  (一)上開機車於前揭時、地，經人騎乘而有行經有燈光號誌管制
    之交岔路口闖紅燈之違規，經警員製單舉發，原處分機關以
    異議人之違規事實明確，依道路交通管理處罰條例第53條第
    1 項、第63條第1 項第3 款之規定，裁處異議人罰鍰4,500
    元，並記違規點數3 點等情，為異議人所不爭執，且有高雄
    市交通局99年2 月23日高市交裁字第裁32-C00000000號裁決
    書、送達證書、臺北縣政府警察局97年8 月3 日北縣警交字
    第C00000000 號舉發違反道路交通管理事件通知單（下稱通
    知單）附卷可稽（見本院卷第11至13頁），是上開事實應堪
    認定。
  (二)本院於99年5 月27日訊問時，當庭命異議人就自己之名字簽
    名10次（見本院卷第23頁，書寫結果見第29頁），經與上開
    通知單上「收受通知聯者簽章」之簽名相比對，可顯見書寫
    及勾勒筆劃差異甚大，則當日騎乘機車違規及簽名之人是否
    為異議人，已有可疑。又車牌號碼CRF-092 號重型機車之車
    主係楚順工程行，該工程行之負責人則為乙○○，此有車號
    查詢重型機車車籍資料、商業登記公示資料查詢各1 紙在卷
    可查（見本院卷第17、30頁），而證人乙○○到庭具結證述
    ：伊不認識且未見過異議人，而車牌號碼CRF-092 號之機車
    係公司楚順工程行的車，沒有失竊過，伊與公司員工均會騎
    乘，伊有看過系爭舉發通知單，是公司員工騎乘上開機車後
    拿給伊的，但伊沒有去管，該員工當時在公司係負責收件的
    ，知道伊的身分證字號，但現在已經離職等語（見本院卷第
    38至40頁），顯見當時騎乘上開機車並違規之人非異議人而
    為楚順工程行之員工甚明；再觀諸異議人與證人乙○○之身
    分證統一編號，除末3 碼不同外，其餘均為相同，且異議人
    之身分證統一編號末3 碼為「466 」，證人乙○○則為「64
    4 」，因此或為當時該名員工在向舉發員警簽寫證人乙○○
    身分證統一編號時有所錯誤，經警察查詢係異議人之名字後
    ，該名員工為避免繳交罰單而順勢稱自己即為「甲○○○」
    ，並簽名於通知單上，此由證人即當日製單舉發之警員胡吉
    宏具結證稱：伊無法確認當時違規之人是否為異議人，另因
    97年時配備警政署所發黑色之小神補電腦，只能查詢是否為
    逃犯、通緝犯、失蹤人口，且僅能顯示文字，無法顯示相片
    ，如果當事人隨便報身分證字號是可以偵查到，但也可能背
    別人的身分證字號陳報，97年那時候就沒辦法查到，當時該
    違規之人僅拿楚順工程行之行照給伊，並無拿身分證件，而
    當民眾被舉發時沒有帶證件，就會拿白紙請被舉發人寫上身
    分資料等語（見本院卷第25、26頁），亦可為上開之推認；
    況異議人與證人乙○○或楚順工程行並無任何親屬或僱傭關
    係，且亦因原處分而需花費勞力、時間向原處分機關及本院
    聲明異議，衡諸常情，異議人實無需如此大費周章以此方式
    事先安排好此一日後請求免罰之事證，是異議人所述其並非
    騎乘上開機車違規之人，應屬非虛，實堪採信。
五、綜上所述，本件異議人既非本件違規行為發生時上開機車之
    駕駛人，是異議人並無可歸責之原因存在，原處分機關裁處
    異議人罰鍰4,500 元，並記違規點數3 點，尚有未洽，異議
    人之異議為有理由，應由本院裁定將原處分撤銷，並另為不
    罰之諭知，以資適法。
六、據上論結，應依道路交通管理處罰條例第87條第2 項，道路
    交通案件處理法第20條前段，裁定如主文。
中    華    民    國    99    年     7     月    30   日
                      交通法庭  法  官  王宗羿
以上正本證明與原本無異。
如不服本裁定，應於送達後5日內，向本院提出抗告狀。
中    華    民    國    99    年    7     月    30    日
                                書記官  蔡毓琦

司法院資訊處製作；財團法人民間司法改革基金會備份。
